【裁判字號】    97,抗,927
【裁判日期】    970902
【裁判案由】    聲明異議
【裁判全文】
臺灣高等法院刑事裁定                   97年度抗字第927號
抗  告  人
即 受刑 人  甲○○
上列抗告人因對於檢察官執行之指揮聲明異議案件，不服臺灣板
橋地方法院97年度聲字第3121號，中華民國97年7月31日裁定，
提起抗告，本院裁定如下：
    主  文
抗告駁回。
    理  由
一、按犯最重本刑為五年以下有期徒刑以下之刑之罪，而受六個
    月以下有期徒刑或拘役之宣告者，得以新臺幣一千元、二千
    元或三千元折算一日，易科罰金。但確因不執行所宣告之刑
    ，難收矯正之效，或難以維持法秩序者，不在此限，刑法第
    四十一條第一項定有明文。準此，有期徒刑或拘役得易科罰
    金之案件，法院所諭知者，僅係如易科罰金之折算標準而已
    ，至於是否准予易科罰金，係賦予執行檢察官視個案具體情
    形，依前開法律規定裁量之權能，亦即執行檢察官得考量受
    刑人之一切主、客觀條件，審酌其如不接受有期徒刑或拘役
    之執行，是否難達科刑之目的、收矯正之成效或維持法秩序
    等，以作為其裁量是否准予易科罰金之憑據，非謂受刑人受
    六個月以下有期徒刑或拘役之宣告時，執行檢察官即必然應
    准予易科罰金。
二、受刑人甲○○於原審聲明異議意旨略以：伊前因涉犯竊盜等
    案件，經臺灣板橋地方法院以九十七年度聲字第三六八四號
    裁定定其應執行刑有期徒刑十一月，併諭知易科罰金折算標
    準。檢察官指伊於假釋期間更犯竊盜等罪，認伊毫無悔改之
    意，以刑法第四十一條第一項之規定不准易科罰金。惟依該
    條文前段規定因身體、教育、職業、家庭之關係，或其他正
    當事由執行顯有困難；及依憲法第二十三條規定人民有自由
    選擇之權力，不得以法律限制之，伊所處之刑為自由刑，當
    然有權選擇執行之方式。又伊自執行完假釋殘刑後，已暗自
    決定痛改前非，不再讓家人失望，今伊父母年歲已高，且父
    親又剛動完手術，端賴子女照料，已然分身乏力，為此請求
    准予易科罰金云云。
三、原裁定略以：
  (一)受刑人前於民國八十五年間，因贓物、偽造文書等案件，經
    臺灣桃園地方法院以八十五年度訴字第九九八號判決判處有
    期徒刑二年二月、五月，應執行有期徒刑二年四月，經最高
    法院以八十七年度台上字第四七八號判決駁回上訴確定；又
    於八十六年間，另犯竊盜案件，經臺灣板橋地方法院以八十
    七年度訴字第八二五號判決判處有期徒刑二年八月確定。受
    刑人於八十七年八月十三日入監接續執行上述各案，九十年
    一月二十一日縮短刑期假釋出監，所餘期間付保護管束，定
    於九十二年六月十八日保護管束期滿。嗣受刑人因於假釋期
    間內之九十一年十月十八日、二十三日及二十四日，再犯連
    續竊盜犯行（共四次），經臺灣板橋地方法院檢察署檢察官
    提起公訴及移送併案審理；另向臺灣板橋地方法院聲請裁定
    准予撤銷前開假釋，其應執行之殘餘刑期為二年四月二十八
    日（中華民國九十六年罪犯減刑條例自九十六年七月十六日
    制定公布施行後，受刑人所犯上開贓物、偽造文書等罪所處
    宣告刑，經臺灣板橋地方法以九十六年度聲減字第四八六四
    號裁定均准予減刑，並定其應執行有期徒刑為一年二月，則
    受刑人於減刑後，計算其應執行所餘刑期為一年二月二十八
    日）。惟因受刑人逃匿，而各於：(1)九十二年五月二十七日
    ，由該管檢察署執行檢察官發布通緝；(2)另於九十二年八月
    二十二日，為臺灣板橋地方法院發布通緝（即上述所犯連續
    竊盜案件），迄至九十六年五月八日為警緝獲後入監執行所
    餘殘刑，而臺灣板橋地方法院發布通緝部分，則於九十六年
    六月六日緝獲歸案，嗣為臺灣板橋地方法院以九十六年度易
    緝字第七七號判決判處有期徒刑一年，併適用前揭減刑條例
    規定，減為有期徒刑六月確定。受刑人於上述為檢察官及臺
    灣板橋地方法院均發布通緝期間內，更犯竊盜、行使變造特
    種文書等罪，經臺灣板橋地方法院以九十六年度簡字第三二
    九五號判決判處有期徒刑三月、三月，應執行有期徒刑五月
    ，且均諭知其易科罰金折算標準確定。前揭竊盜、行使偽造
    特種文書暨竊盜等三罪，復為臺灣板橋地方法院於以九十六
    年度聲字第三六八四號裁定應執行有期徒刑十一月，且經比
    較修正前、後之法律適用結果，依最有利於受刑人之修正前
    刑法及罰金罰鍰提高標準條例等規定，諭知徒刑如易科罰金
    ，以銀元三百元即新臺幣九百元折算一日之標準。迨於九十
    七年七月二十七日，受刑人上開假釋經撤銷後所餘刑期執行
    期滿，並自九十七年七月二十八日起接續執行上揭有期徒刑
    十一月等情，此經原審法院依職權調閱臺灣板橋地方法院檢
    察署九十七年度執更字第四一八號執行案卷，以及臺灣板橋
    地方法院九十六年度聲字第三六八四號暨臺灣板橋地方法院
    檢察署九十六年度執聲字第一九六八號執行案等全卷資料查
    核屬實無誤。
  (二)受刑人甲○○之同居人李○○於九十七年七月二日，代受刑
    人向執行檢察官聲請易科罰金，惟經執行檢察官以：「受刑
    人於八十五、八十六年間分別犯贓物、竊盜等罪，被處有期
    徒刑二年四月、二年八月，執行至九十年一月二十一日假釋
    出獄，於假釋期間之九十一年再犯竊盜罪，被處有期徒刑六
    月，假釋撤銷，應執行殘刑二年四月又二十八日（後經減刑
    為一年二月）。受刑人於假釋期間再犯罪，足認其毫無悔改
    之意，非執行原徒刑，難收矯正之效及難維持法秩序」等意
    旨，駁回受刑人易科罰金之聲請，此亦有臺灣板橋地方法院
    檢察署九十七年七月二日訊問筆錄、九十七年七月二日九十
    七年度執更字第四一八號聲請易科罰金案件審核表在卷可稽
    （見該署九十七年度執更字第四一八號卷）。是本件受刑人
    有於假釋期間內再犯連續竊盜罪，業據原審法院審酌其犯罪
    情節，竊取財物價值，所為造成被害人損失程度、對社會治
    安之危害程度，暨其素行、犯罪動機、目的與次數，以及犯
    後態度等一切情狀，量處有期徒刑一年，並依上開罪犯減刑
    條例規定，減為有期徒刑六月及併諭知其易科罰金折算標準
    ，受刑人應反躬深省，進而，達到刑罰教化之目的。況且，
    受刑人復於首揭經該管檢察官、臺灣板橋地方法院均發布通
    緝期間內，更犯竊盜、行使偽造特種文書等罪，為臺灣板橋
    地方法院判處有期徒刑三月、三月確定，復由臺灣板橋地方
    法院以受刑人所犯上述三罪，更定其應執行有期徒刑十一月
    ，此為原審法院依職權查悉之事實。據上，因認為執行檢察
    官認定受刑人因於假釋期間再犯如上刑罰典章，足認其毫無
    悔改之意，非執行原徒刑，難收矯正之效及難維持法秩序，
    核定不得易科罰金，自屬正當。受刑人聲明異議憑以指摘檢
    察官指揮將受刑人發監執行為不當云云，核無可採，而以無
    理由，駁回其聲明異議。
四、查刑法第四十一條第一項所謂之「難收矯正之效」、「難以
    維持法秩序」等，乃係立法者賦予執行檢察官能依具體個案
    ，考量犯罪特性與情節及受刑人個人之特殊事由，據以審酌
    應否准予易科罰金。是以法律賦予執行檢察官此項裁量權，
    僅在發生裁量瑕疵之情況時，法院始有介入審查之必要。本
    件執行檢察官於執行處分時，已具體說明不准易科罰金之具
    體理由，且未有逾越法律授權、專斷等濫用權力之情事，縱
    如受刑人所指其有家庭因素，執行顯有困難等情非虛，然其
    既有前述倘不執行所宣告之刑，則難收矯正之效及難以維持
    法秩序之情形，檢察官因而駁回受刑人易科罰金之聲請，即
    無不合。至受刑人所指之憲法第二十三條，乃憲法就人民基
    本權之限制規定，與本件所指檢察官之裁量權無涉，受刑人
    所指容有誤會。
五、綜上所述，原審認為檢察官之指揮執行，並無不當，裁定駁
    回受刑人異議之聲明，於法並無不合。抗告人提起本件抗告
    ，應認無理由，予以駁回。
據上論結，應依刑事訴訟法第四百十二條，裁定如主文。
中    華    民    國    97    年    9     月    2     日
                  刑事第十八庭  審判長法  官  吳鴻章
                                      法  官  周政達
                                      法  官  徐昌錦
以上正本證明與原本無異。
不得再抗告。
                                      書記官  王韻雅
中    華    民    國    97    年    9     月    2     日


司法院資訊處製作；財團法人民間司法改革基金會備份。
